臺灣高等法院刑事判決
111年度上訴字第990號
上  訴  人  
即  被  告  王銘文



選任辯護人  楊政達律師
上列上訴人因違反毒品危害防制條例案件，不服臺灣新北地方法
院110年度訴字第431號，中華民國111年1月12日第一審判決（起
訴案號：臺灣新北地方檢察署109年度偵字第42617號），提起上
訴，本院判決如下：
    主  文
上訴駁回。
    事  實
一、王銘文明知甲基安非他命係屬毒品危害防制條例第2條第2項
    第2款所規範之第二級毒品，非經許可，不得持有、販賣，
    竟意圖營利，基於販賣第二級毒品甲基安非他命之犯意，以
    其持用之行動電話1支（門號：0000000000，下稱本案手機
    ）作為聯絡工具，分別為下列犯行：
（一）王銘文於民國109年9月5日16時許，以其所有之本案手機
      內之通訊軟體LINE暱稱「風」與林永聰聯繫，議定以新臺
      幣（下同）2,000元之價格，出售第二級毒品甲基安非他
      命1包，並相約於同日在新北市○○區○○○街000巷0號樓梯間
      交易，嗣於同日16時48分許，王銘文親自交付第二級毒品
      甲基安非他命1包予林永聰，並收受林永聰交付之價金2,0
      00元，完成交易以牟利。
（二）其另行起意，於109年9月6日12時許，以前開方式，與林
      永聰議定以3,000元價格，出售第二級毒品甲基安非他命1
      包，並約定在上址交易，嗣於同日16時8分許，王銘文親
      自交付第二級毒品甲基安非他命1包予林永聰，並收受林
      永聰交付之價金3,000元，完成交易以牟利。
（三）嗣林永聰因涉另案毒品案件，於警詢供稱曾於前揭時、地
      ，向王銘文購買第二級毒品甲基安非他命，經警查閱其手
      機內存有與王銘文聯繫購買之LINE對話訊息，始為警於10
      9年11月9日11時53分許，持原審法院109年度聲搜字第190
      0號搜索票至王銘文位於新北市○○區○○○街000巷0號5樓住
      所執行搜索，當場扣得王銘文持有、欲供己施用之如附表
      二所示之第二級毒品甲基安非他命2包（總毛重共1.3公克
      ）、吸食器1組、電子磅秤1臺及上開王銘文所有供聯繫本
      件販賣事宜之本案手機1支（所涉施用及持有毒品罪嫌，
      由原審法院以110年度毒聲字第368號裁定准予觀察勒戒）
      ，而查悉上情。
二、案經新北市政府警察局板橋分局報告臺灣新北地方檢察署（
    下稱新北地檢署）檢察官偵查起訴。
    理  由
壹、程序部分：
　　按被告以外之人於審判外之陳述，雖不符刑事訴訟法第159
    條之1至第159條之4之規定，而經當事人於審判程序同意作
    為證據，法院審酌該言詞陳述或書面陳述作成時之情況，認
    為適當者，亦得為證據；當事人、代理人或辯護人於法院調
    查證據時，知有第159條第1項不得為證據之情形，而未於言
    詞辯論終結前聲明異議者，視為有前項之同意，同法第159
    條之5第1項、第2項有明文規定。查本判決下列認定事實所
    引用之本院作為得心證依據之被告以外之人於審判外陳述，
    經本院審理時逐項提示，檢察官、上訴人即被告王銘文（下
    稱被告）及辯護人均同意作為證據而並未爭執，且未於言詞
    辯論終結前聲明異議，本院審酌各項證據作成時之狀況，尚
    無違法取得證據及證明力明顯過低等瑕疵，且與本案待證事
    實間具有相當關聯，作為證據充足全案事實之認定，應屬適
    當，依刑事訴訟法第159條之5第1項規定，均有證據能力。
    另本判決下列認定事實所引用之其餘證據，均經依法踐行調
    查證據程序，亦無違法取得、不得作為證據之情形或顯有不
    可信之情況，且均與本案具關連性，認以之作為證據應屬適
    當，故揆諸上開規定，認上揭證據資料均有證據能力。
貳、實體部分：
一、本案認定犯罪事實所憑之證據及理由：
（一）上揭事實，業據被告於原審及本院均坦承不諱（見原審卷
      第156至157、209頁，本院卷第84、89頁），核與證人即
      購毒者林永聰、證人即林永聰之母林辜雪香於警詢、偵查
      之證述情節大致相符（見109年度偵字第42617號卷〈下稱4
      2617號卷〉第11至12、51頁反面，109年度他字第7011號卷
      〈下稱7011號卷〉第4至5、32至34頁，109年度毒偵字第615
      7號卷〈下稱6157號卷〉第7至8頁），且有原審法院109年度
      聲搜字第1900號搜索票、新北市政府警察局板橋分局搜索
      扣押筆錄、扣押物品目錄表、通訊軟體LINE之對話紀錄翻
      拍照片20張、扣案物照片4張、本案手機門號之通聯調閱
      查詢單及通聯記錄、GOOGLE-MAP街景查詢資料、林永聰遭
      查獲之現場照片及扣押物照片、臺北榮民總醫院109年10
      月21日毒品成分鑑定書等件在卷可參（見42617號卷第5、
      18至20、29至34頁反面、第55頁，7011號卷第8至16頁，6
      157號卷第10至12、19至20、24至25、53頁)，並有附表二
      編號1所示扣案物附卷可佐，應認被告前揭任意性自白核
      與事實相符，堪予採信。
（二）按販賣毒品罪之販賣行為，祇須行為人主觀上有營利意圖
      ，進而與應買者就毒品標的物與價金等買賣毒品之重要內
      容有所意思表示而達成契約之合致，即足當之。又販賣毒
      品係違法行為，非可公然為之，且有其獨特之販售通路及
      管道，復無一定之公定價格，容易增減分裝份量，是其各
      次買賣之價格，當亦各有差異，或隨供需雙方之資力、關
      係之深淺、需求之數量、貨源之充裕與否、販賣者對於資
      金之需求程度如何，以及政府查緝之態度，為各種不同之
      風險評估，而為機動性之調整，是其價格標準，自非一成
      不變，且販賣者從各種「價差」或「量差」或「純度」謀
      取利潤方式，亦有差異，然其所圖利益之非法販賣行為目
      的，則屬相同，並無二致。況依一般民眾普遍認知，毒品
      價格非低、取得不易，且毒品之非法交易，向為政府查禁
      森嚴且重罰不寬貸，衡諸常情，倘非有利可圖，殊無甘冒
      持有毒品遭查獲、重罰之極大風險，無端親送至交易處所
      之理。從而，舉凡有償交易，除足反證其確另基於某種非
      圖利本意之關係外，通常尚難因無法查悉其買進、賣出之
      差價，而推諉無營利之意思，或阻卻販賣犯行之追訴。故
      凡為販賣之不法行為者，其販入之價格必較售出之價格低
      廉，而有從中賺取買賣差價牟利之意圖及事實，應屬符合
      論理法則而不違背社會通常經驗之合理判斷。查被告於原
      審供稱：第一次交易購毒者有給我ㄧ些毒品施用，第二次
      交易則是賺200元左右，購毒成本約2,700元等語（見原審
      卷第209頁），可知被告所為事實欄所示2次交易分別獲取
      免費施用毒品或金錢利潤之利益，堪認被告主觀上具有販
      賣以營利之意圖無訛。
（三）綜上所述，被告販賣第二級毒品之犯行，事證明確，均堪
　　  認定，應依法論處。
二、論罪：
（一）按甲基安非他命為毒品危害防制條例第2條第2項第2款所
      列管之第二級毒品。核被告所為，均係犯毒品危害防制條
      例第4條第2項之販賣第二級毒品罪。被告各次販賣第二級
      毒品前持有第二級毒品之低度行為，均為其各次販賣之高
      度行為所吸收，不另論罪。被告就事實欄所示犯行（共2
      次），犯意各別，行為互殊，應分論併罰。
（二）刑之加重、減輕：
　　1.查被告前因公共危險罪，經原審法院105年度交簡字第131
      5號判決處有期徒刑3月確定，於105年10月6日易科罰金執
      行完畢等情，有本院被告前案紀錄表在卷可參，其於有期
      徒刑執行完畢5年內，故意再犯本案有期徒刑以上之罪，
      為累犯。惟若不分情節，基於累犯者有其特別惡性及對刑
      罰反應力薄弱等立法理由，一律加重最低本刑，於不符合
      刑法第59條所定要件之情形下，致生行為人所受之刑罰超
      過其所應負擔罪責之個案，其人身自由因此遭受過苛之侵
      害部分，對人民受憲法第8條保障之人身自由所為限制，
      不符憲法罪刑相當原則，牴觸憲法第23條比例原則。於此
      範圍內，有關機關應自司法院釋字第775號解釋公布之日
      起2年內，依本解釋意旨修正之。於修正前，為避免發生
      上述罪刑不相當之情形，法院就該個案應依本解釋意旨，
      裁量是否加重最低本刑（司法院釋字第775號解釋參照）
      。是被告前開執行完畢之公共危險案件前案，與本案所犯
      販賣第二級毒品犯行，並無罪質上之關聯，非同類型之犯
      罪，犯罪手段、動機亦屬有別，且檢察官亦未舉證證明有
      何應依累犯加重之情節，難認其對於本案犯行具有累犯之
      特別惡性及有對於刑罰反應力薄弱之情形，考量本案情節
      被告之主觀惡性、危害程度及罪刑相當原則，爰不依刑法
      第47條第1項規定加重其刑。
　　2.按刑法第59條規定犯罪之情狀可憫恕者，得酌量減輕其刑
      ，其所謂「犯罪之情狀」，與同法第57條規定科刑時應審
      酌之一切情狀，並非有截然不同之領域，於裁判上酌減其
      刑時，應就犯罪一切情狀（包括第57條所列舉之10款事項
      ），予以全盤考量，審酌其犯罪有無可憫恕之事由（即有
      無特殊之原因與環境，在客觀上足以引起一般同情，以及
      宣告法定低度刑，是否猶嫌過重等等），以為判斷。又販
      賣第二級毒品罪之法定刑，依修正前毒品危害防制條例第
      4條第2項之規定為「無期徒刑或7年以上有期徒刑，得併
      科新臺幣1千萬元以下罰金」，然同為販賣第二級毒品之
      人，其原因動機不一，犯罪情節亦未必盡同，或有大盤毒
      梟者，亦有中、小盤之分，甚或僅止於吸毒者友儕間為求
      互通有無之有償轉讓者亦屬有之，則其販賣行為所造成危
      害社會之程度即屬有異，然法律科處此類犯罪，所設之法
      定最低本刑卻一概為7年以上有期徒刑(修正前毒品危害防
      制條例第4條第2項之法定刑)，量刑上幾無轉寰餘地，不
      可謂不重。於此情形，倘依其情狀處以適當徒刑，即足以
      懲儆，並可達防衛社會之目的者，自非不可依客觀之犯行
      與主觀之惡性二者加以考量其情狀，是否有可憫恕之處，
      適用刑法第59條之規定酌量減輕其刑，期使個案裁判之量
      刑，能斟酌至當，符合比例原則（最高法院95年度台上字
      第6157號判決意旨參照）。衡酌本案被告販賣第二級毒品
      之行為，固戕害國民健康，助長施用毒品惡習，應受非難
      處罰，惟被告販賣第二級毒品之對象同一、次數及數量、
      金額非鉅，顯較大量走私進口或大量販賣毒品之大盤、中
      盤毒販有所差異，所生危害程度亦屬不同，且犯後雖一度
      否認犯罪，惟終能於審理中坦承犯行等情，故其犯罪情狀
      不無可憫恕之處，本院經斟酌上情，若以毒品危害防制條
      例第4條第2項所規定之法定本刑而科處販賣既遂部分最輕
      本刑10年以上有期徒刑，依一般國民生活經驗法則，實屬
      情輕法重，客觀上足以引起一般人同情，尚有堪資憫恕之
      處，爰就被告所犯販賣第二級毒品之犯行，依刑法第59條
      之規定，酌予減輕其刑。
　　3.辯護人固辯稱：被告於原審已坦承犯行，於偵查中就9月5
      日之犯行亦承認有交付毒品及收取價金之行為，對於販賣
      毒品之客觀事實均已陳述，得以從寬認定被告就9月5日該
      次犯行於偵查中亦有自白，是被告就9月5日之犯行應有毒
      品危害防制條例第17條第2項減刑之適用云云。惟按所謂
      「自白」，應係指對自己之犯罪事實全部或主要部分為肯
      定供述之意。而販賣毒品與無償轉讓、合資購買、代購、
      幫助他人施用毒品或與他人共同持有毒品，係不同之犯罪
      事實。行為人至少應對於其所販賣之毒品種類，以及價金
      為肯定之供述，始得認為已自白販賣毒品。倘行為人僅承
      認無償轉讓、合資購買、代購、幫助他人施用毒品或與他
      人共同持有毒品云云，難認已就販賣毒品之犯罪事實為自
      白，要無上揭減輕其刑規定之適用（最高法院103年度台
      上字第3383號判決意旨參照）。查被告於原審坦承本案起
      訴事實，揆諸前揭說明，固屬本案審理程序中之自白。惟
      被告於偵查之供述是否亦有自白，而構成前開減刑要件？
      觀諸被告於警詢時，經警提示被告與證人林永聰之LINE對
      話紀錄，被告供述：109年9月5日下午我在UT聊天室遇到
      林永聰，他主動詢問我有無毒品，我向其表示我也在找，
      嗣我們便交換LINE，後來林永聰向我表示其找到毒品賣家
      ，並與賣家約定在浮洲車站對面之統一超商交易，因交易
      地點離我家近，故林永聰便請我去交易毒品，我復於109
      年9月5日先拿出2,000元與對方交易毒品，林永聰後來便
      至我住所拿毒品，林永聰並同意我從交易之毒品拿取一些
      供己施用等語（見42617號卷第8頁反面至9頁）；於同日
      偵查中，再經檢察官提示其等對話紀錄，被告仍稱：第一
      次交易，毒品賣家是林永聰找的，因為距離太遠，故由我
      前往拿取毒品，我並沒有販賣毒品給林永聰等語（見2461
      7號卷第46頁反面）；於110年1月19日偵查中仍辯稱：否
      認犯罪，我沒有販賣毒品給林永聰，9月5日當天我是受林
      永聰委託去拿毒品等語（見42617號卷第52頁），是被告
      於偵查階段確迭經警、偵以本案犯罪事實訊問被告，被告
      均辯稱僅係幫忙拿取毒品而明確否認有販賣毒品之行為，
      自難僅以其陳述有經手毒品之陳述，遽以認定被告有於偵
      查中自白販賣第二級毒品之犯行。是被告之供述，自與毒
      品危害防制條例第17條第2項要求於偵查及審判中「均」
      自白犯行之減輕其刑要件有違，自無從邀減輕其刑之寬典
      。
三、上訴駁回：
　　原審審理結果，認被告所犯罪證明確而適用毒品危害防制條
    例第4條第2項、刑法第59條等規定，並以行為人之責任為基
    礎，審酌被告無視政府嚴禁毒品，竟販賣、持有甲基安非他
    命，不但助長毒品流通，亦毒害自身及他人之身心健康，行
    為全無可取，惟念被告於原審就販賣第二級毒品之犯行坦承
    不諱，實具悔意，犯後態度尚佳，又考量被告販賣第二級毒
    品甲基安非他命之對象同一、數量、犯罪所得金額均非龐大
    ，兼衡被告自述國中畢業之智識程度，目前從事果菜市場送
    貨員、每月所得約4萬至5萬元、未婚、與父親同住等家庭生
    活經濟狀況等一切情狀，分別量處如附表一「原審罪名及宣
    告刑」欄所示之刑，併審酌被告如事實欄所載之販賣第二級
    毒品犯行，該等罪質均相同，其犯罪類型、態樣、手段之同
    質性較高，數罪責任非難之重複程度較高，為適度反應被告
    整體犯罪行為之不法與罪責程度及對其施以矯正之必要性，
    爰就被告所犯如附表一編號1至2所示2罪，定應執行刑為有
    期徒刑5年6月；本案被告持以與證人林永聰聯繫毒品交易事
    宜之本案手機1支（門號0000000000號），係被告所有，供
    其犯本案販賣毒品犯行所使用等情，為被告自承在卷（見原
    審卷第157頁），應依毒品危害防制條例第19條第1項規定宣
    告沒收；被告本案販賣第二級毒品犯行所獲取之價金分別為
    2,000元、3,000元，均屬被告之犯罪所得，雖未扣案，仍應
    依刑法第38條之1第1項前段、第3項規定宣告沒收，於全部
    或一部不能沒收或不宜執行沒收時，追徵其價額；至於其餘
    自被告住處扣得之甲基安非他命2包（毛重共1.3公克）、吸
    食器1組、磅秤1臺，為被告另案施用、持用毒品罪之事證，
    無證據證明與被告本案犯行有關，均不於本案宣告沒收（銷
    燬），核無認定事實錯誤、量刑瑕疵或違背法令之情形，其
    結論尚無不合。衡酌毒品氾濫不僅戕害國民個人身心，對於
    社會治安、風氣亦有危害，是我國依法嚴令禁止製造、運輸
    、販賣、轉讓毒品等行為，以截堵毒品來源，拔除貽害之本
    ，杜絕流入之途，被告對於毒品交易為檢警機關嚴予取締之
    犯罪，及法律立有重典處罰乙節，自當有所知悉，卻仍欲販
    賣毒品牟利，助長毒品氾濫，是其所為本難輕縱，而被告坦
    承犯行之犯後態度、其素行及前開所列情狀，原審業予以審
    酌而為適當之量刑，且本案經依法減輕其刑後，其法定本刑
    已大幅減低，已屬寬待，尚無再予減輕其刑之事由。又法院
    於判斷被告是否符合刑法第59條酌減其刑之規定時，尚非不
    得以刑法第57條所列10款事項作為全盤考量之基準，僅於判
    斷被告是否具有可憫恕之事由時，其程度應達於確可憫恕之
    情狀，即須以客觀上是否足以引起一般同情，以及宣告法定
    低度刑，是否猶嫌過重等情，以資論斷。茲原判決已詳予審
    酌認定被告犯行所依憑之證據、刑法第57條各款及前開所列
    情狀，兼以被告犯罪情節、素行、生活狀況、犯後態度等一
    切情狀，而認有適用刑法第59條規定酌量減輕其刑，經核並
    無不合，在法定刑度範圍內，詳予審酌科刑，合法行使其量
    刑裁量權，於客觀上未逾越法定刑度，且關於科刑資料之調
    查，業就犯罪情節事項，於論罪證據調查階段，依各證據方
    法之法定調查程序進行調查，另就犯罪行為人屬性之單純科
    刑事項，針對被告相關供述，提示調查，使當事人有陳述意
    見之機會，並允就科刑範圍表示意見，自無科刑資料調查內
    容無足供充分審酌而適用法則不當之違法情形，是原審量刑
    並無濫用量刑權限，亦無判決理由不備，或其他輕重相差懸
    殊等量刑有所失出或失入之違法或失當之處。被告上訴意旨
    主張其就109年9月5日該次犯行於偵查中亦有自白，9月6日
    犯行獲利甚少，而請求從輕量刑云云，為無理由，應予駁回
    。
據上論斷，應依刑事訴訟法第368條，判決如主文。
本案經檢察官許鈺茹到庭執行職務。
中　　華　　民　　國　　111 　年　　5 　　月　　26　　日
                  刑事第十七庭  審判長法　官  鄭水銓
                                      法　官  黃雅芬
                                      法　官  沈君玲
以上正本證明與原本無異。
如不服本判決，應於收受送達後20日內向本院提出上訴書狀，其
未敘述上訴之理由者並得於提起上訴後20日內向本院補提理由書
（均須按他造當事人之人數附繕本）「切勿逕送上級法院」。
                                      書記官  羅敬惟
中　　華　　民　　國　　111 　年　　5 　　月　　26　　日
附錄：本案論罪科刑法條全文
毒品危害防制條例第4條第2項
製造、運輸、販賣第二級毒品者，處無期徒刑或10年以上有期徒
刑，得併科新臺幣1千5百萬元以下罰金。

附表一：罪名及宣告刑
編號 犯罪事實 原審罪名及宣告刑 本院主文 1 如事實欄一㈠ 所示 王銘文犯販賣第二級毒品罪，累犯，處有期徒刑伍年壹月。扣案如附表二編號一所示之物沒收。未扣案之犯罪所得新臺幣貳仟元沒收，於全部或一部不能沒收或不宜執行沒收時，追徵其價額。 上訴駁回。 2 如事實欄一㈡ 所示 王銘文犯販賣第二級毒品罪，累犯，處有期徒刑伍年壹月。扣案如附表二編號 一所示之物沒收。未扣案之犯罪所得新臺幣參仟元沒收，於全部或一部不能沒收或不宜執行沒收時，追徵其價額。 上訴駁回。 

附表二：扣案物
編號 扣案物 備註 1 行動電話1 支（門號：0000000000）  被告犯罪所用之物，予以沒收之。 2 甲基安非他命2包（毛重共1.3公克)  與本案無涉，不予沒收 3 吸食器1組  與本案無涉，不予沒收 4 電子磅秤1台  與本案無涉，不予沒收